臺灣高雄地方法院民事判決
111年度訴字第326號
原      告  陳雅萍  

被      告  蔡博凱  
            陳萬昌  
            郭昌霖  
            林原興  


上列被告因詐欺等案件（臺灣臺中地方法院刑事庭110 年度金訴
字第88、190 號、本院刑事庭108年易字436號、110年度簡字第3
488號刑事判決），經原告提起刑事附帶民事訴訟請求損害賠償
，本院刑事庭以110 年度審附民緝字第8 號裁定移送前來，本院
於民國111 年5 月17日言詞辯論終結，判決如下：
    主      文
被告應連帶給付原告新臺幣179,973元，及自民國109年8月7日起
至清償日止，按週年利率百分之五計算之利息。
本判決得假執行。
    事實及理由
一、按訴狀送達後，原告不得將原訴變更或追加他訴，但擴張或
    減縮應受判決事項之聲明者，不在此限，民事訴訟法第255
    條第1 項第3 款定有明文。本件原告起訴時原聲明第1 項為
　　：被告應連帶給付原告新臺幣（下同）569,850 元，及自起
    訴狀繕本送達翌日起至清償日止，按週年利率5 ％計算之利
    息（見本院審附民緝卷第7頁）；嗣於民國111 年5 月17日
    言詞辯論時變更為：被告連帶應給付原告179,973 元，及自
    起訴狀繕本送達翌日起至清償日止，按週年利率5 ％計算之
    利息，核屬減縮應受判決事項之聲明，應予准許，合先敘明
    。
二、被告均經合法通知，無正當理由而皆未於言詞辯論期日到場
　　，核無民事訴訟法第386 條所列各款情形，爰依原告聲請，
    由其一造辯論而為判決。
三、原告主張：被告蔡博凱、郭昌霖與林原興與綽號「老欸」姓
    名年齡均不詳之人組成3 人以上、以實施詐術為手段、具有
    牟利性之有結構性詐欺犯罪組織，由郭昌霖擔任「收簿手」
    、「領款車手」工作，負責領取人頭帳戶存摺、金融卡之包
    裹；林原興則擔任「收款手」工作，負責收取郭昌霖收取之
    款項再轉交給「老欸」；蔡博凱則收購人頭帳戶交與車手領
    取贓款；陳萬昌則出售自己之帳戶供詐騙集團使用，基於上
    開分工，被告四人與集團內其他成員共同意圖為自己不法所
    有，基於三人以上詐欺取財及隱匿詐欺所得去向之洗錢之犯
    意聯絡，先由詐欺集團不詳成員於附表所示之時間、方式詐
    騙原告，致原告陷於錯誤，而依指示匯款如附表所示金額至
    如附表所示帳戶後，再由郭昌霖依「林原興」指示，於附表
    所示之時間地點領取如附表所示金額後，聯絡林原興並將提
    款卡及款項放置於林原興指定之處所或交付林原興所指定之
    人，致原告因而受有損害，原告自得請求被告就其等經手之
    金額179,973元連帶負侵權行為損害賠償責任之法律關係返
    還所受利益。為此，爰依民法第184 條第1 項及第185 條等
    規定提起本件訴訟等語。並聲明：㈠被告應連帶給付原告179
    ,973 元，及自刑事附帶民事起訴狀繕本送達翌日起至清償
    日止，按週年利率5 ％計算之利息。
四、被告均經合法通知，無正當理由而皆未於言詞辯論期日到場
　　，亦未提出書狀作任何聲明或陳述。
五、本院得心證之理由：
　  按因故意或過失，不法侵害他人之權利者，負損害賠償責任
　　；數人共同不法侵害他人之權利者，連帶負損害賠償責任；
    不能知其中孰為加害人者，亦同；造意人及幫助人，視為共
    同行為人，民法第184 條第1 項前段及第185 條分別定有明
    文。經查，原告主張之事實，業據臺灣臺中地方法院刑事庭
    110年度金訴字第88、190號、本院刑事庭108年易字436號、
    110年度簡字第3488號刑事判決認定在案，且被告蔡博凱、
    陳萬生、郭昌霖均於上開刑事案件審理中，承認由蔡博凱收
    購陳萬生提供之帳戶，並由詐騙集團其他成員施行詐術匯入
    附表所示之帳戶，並由郭昌霖於附表所示之時間提領附表所
    示之金額，復有原告於警詢之證言、匯入款項明細、陳萬昌
    中國信託銀行帳戶交易明細、原告於高雄市政府警察局鳳山
    分局忠孝派出所報案三聯單、受理詐騙帳戶通報警示簡便格
    式表、金融機構聯防機制通報單等證據附卷可稽。又被告業
    於相當時期受合法通知，無正當理由皆未於言詞辯論期日到
    場，對於原告主張之事實亦未提出任何書狀或證據以供本院
    審酌，依民事訴訟法第280 條第3 項準用第1 項前段、第27
    9 條第1 項等規定，即視同自認，是原告之主張應堪信實。
    從而，被告均為共同侵權行為人，揆諸前揭規定，應負連帶
    侵權行為損害賠償責任，原告依民法第184 條第1 項及第18
    5 條等規定，請求被告連帶給付如主文第1 項所示之金額，
    及自109年8 月7 日起（即刑事附帶民事起訴狀繕本送達翌
    日，見附民卷第35、39頁送達證書）起至清償日止，按週年
    利率5 ％計算之利息，為有理由，應予准許。本判決原告勝
    訴部分，所命被告給付之金額未逾50萬元，應依民事訴訟法
    第389條第1項第5款規定，依職權宣告假執行。
六、本件原告係於刑事訴訟程序提起民事訴訟，經本院刑事庭裁
    定移送前來，依刑事訴訟法第504 條第2 項規定，毋庸繳納
    裁判費，且本件訴訟繫屬期間亦未增加其他訴訟費用，自無
    訴訟費用負擔問題，併予敘明。
七、據上論結，原告之訴為有理由，判決如主文。
中　　華　　民　　國　　111 　年　　5 　　月　　31　　日
                    民事第四庭  法　官　郭任昇
以上正本係照原本作成。
如對本判決上訴，須於判決送達後20日內向本院提出上訴狀。如
委任律師提起上訴者，應一併繳納上訴審裁判費。
中　　華　　民　　國　　111 　年　　5 　　月　　31　　日
                                書記官　林秀敏
附表：
詐騙方式 匯（存）款時間（民國） 匯款金額 （新臺幣） 匯入帳戶 提領車手 提領時間 （民國） 提領金額 （新臺幣） 提款地址 於107年11月3日21時33分許詐騙集團成員撥打電話予陳雅萍，佯裝開團樂客服人員，向陳雅萍佯稱因作業疏失造成扣款12期，會有銀行的客服人員與其聯絡，嗣後詐欺集團成員自稱銀行的客服人員，請陳雅萍操作ATM取消設定，致陳雅萍陷於錯誤，而以存款及網路銀行轉帳方式匯至詐騙集團指定之帳戶。   107年11月3日23時20分 29,985元  陳萬昌所申辦中國信託0000-000000000000號帳戶 郭昌霖 107年11月3日23時25分4秒  20,000 元  臺中市○○區○○路0段00號(全家太平永平店)     郭昌霖 107年11月3日23時25分38秒   10,000 元  同上  107年11月3日23時26分  30,000 元 陳萬昌所申辦中國信託0000-000000000000號帳戶 郭昌霖 107年11月3日23時31分33秒   20,000元 臺中市○○區○○○路000號(國泰世華銀行太平分行)     郭昌霖 107年11月3日23時36分3秒  20,000元 同上  107年11月3日23時28分 30,000 元  郭昌霖 107年11月3日23時36分37秒  20,000元 同上  107年11月4日0時20分 30,000 元 陳萬昌所申辦中國信託0000-000000000000號帳戶 郭昌霖 107年11月4日0時59分41秒   20,000元 臺中市○ 區市○路 00號(三  信銀行臺 中分行)   107年11月4日0時22分 30,000元  郭昌霖 107年11月4日1時0分29秒  20,000元  同上  107年11月4日1時2分 29,988元 陳萬昌所申辦中國信託0000-000000000000號帳戶  郭昌霖 107年11月4日1時13分47秒 20,000元 臺中市中 區市府路 59號(三  信銀行臺 中分行)      郭昌霖 107年11月4日1時14分29秒 20,000元      郭昌霖 107年11月4日1時18分21秒 20,000元 臺中市中 區臺灣大道1段276號(臺灣銀行健行分行)      郭昌霖 107年11月4日1時19分20秒 19,800元  合計匯款 新臺幣 179,973元